臺灣高等法院臺中分院民事判決　九十年度訴易字第四九號
　　　原　　　告　丁○○○○
　　　法定代理人　甲○○
　　　原　　　告　戊○○
　　　被　　　告　乙○○
　　　訴訟代理人　丙○○
右當事人間因請求侵權行為損害賠償事件，原告提起刑事附帶民事訴訟，經本院刑事
庭裁定移送前來（九十年度附民字第二０六號），本院裁定如左︰
　    主　　  文
被告應給付原告丁○○○○新臺幣貳仟佰壹拾元，及自民國九十年五月三十日起，
至清償日止，按年息百分之五計算之利息。
被告應給付原告戊○○新臺幣壹萬元，及自民國九十年五月三十日起，至清償日止，
按年息百分之五計算之利息。
原告其餘之訴駁回。
訴訟費用由被告負擔十分之一，餘由原告負擔。
原告其餘假執行之聲請駁回。
      事實及理由
一、本件原告丁○○○○經合法通知，未於言詞辯論期日到庭，核無民事訴訟法第三
    百八十六條各款所列情形，准依被告聲請，由其一造辯論而為判決。
二、本件原告起訴主張：被告乙○○與擔任「丁○○○○」（俗稱孔明廟）廟產管理
    人之甲○○，因廟方土地產權糾紛而素有嫌隙，於民國（以下同）八十九年七月
    十一日下午四時許，前往位於南投縣魚池鄉中明村文正巷五之十號之丁○○○○
    時，因與甲○○一言不和而發生口角，被告乃基於毀損他人物品之故意，先以拳
    頭敲打辦公桌上之玻璃，並以腳踢倒辦公桌及電扇等物，再將辦公桌上之茶具均
    砸毀，而損壞該院所有之茶具一組、電風扇、辦公桌各一只、及玻璃一塊等物品
    。嗣因當時在場之原告戊○○見被告態度不好又以腳踢辦公桌，而上前勸阻時，
    詎料被告竟另基於傷害之故意，以右手揮拳毆打原告戊○○，致其受有右前胸挫
    傷之傷害。被告毀損及傷害犯行，業經刑事判決處有期徒刑確定，足認被告確有
    為故意不法侵害原告之行為。原告爰依刑事訴訟法第四百八十七條規定，提起附
    帶民事訴訟。按因故意或過失，不法侵害他人之權利者，負損害賠償責任。故意
    以背於善良風俗之方法，加損害於他人者亦同。次按不法侵害他人之身體、健康
    、名譽、自由、信用、隱私、貞操，或不法侵害其他人格法益而情節重大者，被
    害人雖非財產上之損害，亦得請求賠償相當之金額。又不法毀損他人之物者，應
    向被害人賠償其物因毀損所減少之價額；民法第一百八十四條、第一百九十三條
    第一項、第一百九十五條第一項、第一百九十六條分別定有明文。被告故意損壞
    原告丁○○○○內之茶具、電風扇、辦公桌等財物；原告丁○○○○因而購買辦
    公桌（含玻璃）價值新台幣（下同）二萬三千一百元，自得請求被告賠償。另被
    告又於原告戊○○勸阻時，當場故意毆打原告戊○○，致原告戊○○受有前胸挫
    傷之身體傷害，其惡行足使原告戊○○難堪，並憑增心理上之痛苦，亦得向被告
    請求壹拾萬元之慰撫金等語。並聲明：求為判決：(一)被告應給付原告丁○○○○
    貳萬參仟壹佰元整及自起訴狀繕本送達被告之翌日起至清償日止，按年息百分之
    五計算之利息。(二)被告應給付原告戊○○壹拾萬元及自本起訴狀繕本送達被告之
    翌日起至清償日止，按年息百分之五計算之利息。(三)訴訟費用由被告負擔。(四)第
    一、第二項請求，請依職權宣告假執行。
三、被告則以：被告之祖父及父親多年前基於善意、熱忱，無償贈與土地供原告使用
    ，長久以來，原告不感恩圖報也罷，迭因爭執引發連年土地糾紛訴訟，被告見父
    母屢遭欺凌侵害，氣憤難抑，為發洩忿恨不滿情緒，而有衝動行為之舉措。事實
    上，並無意毀損物品及傷害他人，且此不當行為亦經法院刑事判決處分在案，對
    被告已達警惕懲罰之目的，經此教訓，被告已無再犯之虞。又所謂侵權行為損害
    賠償，應就實際遭受毀損之物或人身遭受某種傷害，有確切證明者得為請求。本
    件物品損害賠償，依照片稽證，顯示辦公桌經被告徒手搥擊導致抽屜掉落脫離，
    並無達到不堪使用之地步，且辦公室使用年代已久遠，並不能據以請求新購辦公
    桌之費用以為賠償，原告甲○○之主張依據，顯不合理，亦不合法。再者，就原
    告戊○○人身部分，戊○○於案發當時充當調人，被告並無對其傷害之故意，行
    為舉止間偶有拉扯之動作，戊○○卻於事後經醫院診斷書驗傷，證明身體遭受挫
    傷，惟其未受治療即可痊癒，亦足證其傷勢輕微，並無損害；又戊○○若確有受
    傷害，理應有醫療診斷費用支出收據可稽，其就此傷害之精神慰藉賠償並無所據
    ，亦無法舉證精神遭受傷害之事實，故戊○○請求身體健康之損害賠償等及精神
    慰藉金實不符情理等語抗辯。並答辯聲明：求為判決：(一)原告之訴及假執行之聲
    請均駁回。(二)如受不利之判決，願供擔保請准宣告免為假執行。
四、本件原告主張：被告於八十九年七月十一日下午四時許，前往位於南投縣魚池鄉
    中明村文正巷五之十號之原告丁○○○○時，因與甲○○一言不和而發生口角，
    被告乃基於毀損他人物品之故意，先以拳頭敲打辦公桌上之玻璃，並以腳踢倒辦
    公桌及電扇等物，再將辦公桌上之茶具均砸毀，而損壞該院所有之茶具一組、電
    風扇、辦公桌各一只、及玻璃一塊等物品。嗣因當時在場之原告戊○○見被告態
    度不好又以腳踢辦公桌，而上前勸阻時，詎料被告竟另基於傷害之故意，以右手
    揮拳毆打原告戊○○，致其受有右前胸挫傷之傷害。被告毀損及傷害犯行，業經
    刑事判決處有期徒刑確定等情，業據原告提出診斷書一件為證。被告前揭行為，
    並經本院九十年度上易字第三二號刑事判決認定，且就毀損及傷害犯行，分別判
    處有期徒刑四月及二月確定在案等情，有上開刑事判決書附卷可稽，復經本院調
    取上開刑事案卷，審閱無訛。被告抗辯無意毀損物品及傷害他人云云，尚不足採
    。
五、按因故意或過失，不法侵害他人之權利者，負損害賠償責任。故意以背於善良風
    俗之方法，加損害於他人者亦同。次按不法侵害他人之身體、健康、名譽、自由
    、信用、隱私、貞操，或不法侵害其他人格法益而情節重大者，被害人雖非財產
    上之損害，亦得請求賠償相當之金額。又不法毀損他人之物者，應向被害人賠償
    其物因毀損所減少之價額；民法第一百八十四條、第一百九十三條第一項、第一
    百九十五條第一項、第一百九十六條分別定有明文。被告故意損壞原告丁○○○
    ○內之茶具、電風扇、辦公桌等財物；又於原告戊○○勸阻時，當場故意毆打原
    告戊○○，致原告戊○○前胸挫傷之身體傷害，既經認定，已如前述，則揆諸前
    開法律規定，被告對於原告因而所受之損害，自應負賠償責任。
六、原告丁○○○○請求被告賠償辦公桌（含玻璃）損害二萬三千一百元部分：
（一）原告丁○○○○主張被告故意損壞原告丁○○○○內之茶具、電風扇、辦公桌
      等物品，致令不堪使用；原告丁○○○○因而購買辦公桌（含玻璃），所須費
      用計二萬三千一百元，自得請求被告賠償等語，並提出統一發票乙紙為證。被
      告則以：依照片顯示辦公桌經被告徒手搥擊導致抽屜掉落脫離，並無達到不堪
      使用之地步，且辦公室使用年代已久遠，並不能據以請求新購辦公桌之費用以
      為賠償，原告丁○○○○之請求顯不合理，亦不合法等語。經查：被告前開毀
      損行為，致原告丁○○○○所有辦公桌上之玻璃破裂；辦公桌之桌面與桌身分
      離，桌身內部之支柱斷裂、抽屜銜接桌身之支柱亦因斷裂而掉落脫離；該辦公
      桌及其上之玻璃顯已達不堪使用之程度等情，此有照片幀附於刑事偵查卷可證
      ，並經本院調閱上開刑事卷審閱無訛。是被告抗辯並未達於不堪使用之地步云
      云，自不足採。
（二）按「因故意或過失不法侵害他人之權利者，負損害賠償責任。」「又不法毀損
      他人之物者，應向被害人賠償其物因毀損所減少之價額。」民法第一百八十四
      條第一項前段、第一百九十六條分別定有明文。又按物被毀損時，被害人除得
      依民法第一百九十六條請求賠償外，並不排除民法第二百十三條至第二百十五
      條之適用。次按當事人已證明受有損害而不能證明其數額或證明顯有重大困難
      者，法院應審酌一切情況，依所得心證定其數額，民事訴訟法第二百二十二條
      第二項定有明文。原告丁○○○○主張因而購買辦公桌（含玻璃），所須費用
      計二萬三千一百元，自得請求被告賠償，並提出統一發票乙紙為證。而依上開
      原告丁○○○○所有辦公桌及玻璃毀損程度，因屬修理不可能或顯有困難，自
      得逕行請求金錢賠償；如係新物，固自應賠償購入新物之價額；如係中古物，
      則應賠償損害前之時價。本件被告所毀損原告丁○○○○所有之辦公桌，為長
      六尺七吋、寬四尺、高二尺七吋之南洋木，抽屜支骨為檜木，已使用約七、八
      年，因已換新，故損壞之舊桌已丟棄等情，為原告丁○○○○所自承；而經本
      院函台中市家具商業同業公會、台中市商會及台中市玻璃商業同業公會惠予鑑
      定上開舊桌及玻璃折舊後之價格，均經上開公會以未看到實物，無法鑑價回覆
      ，此有上開同業公會回函附卷可按。然原告丁○○○○所有上開辦公桌及玻璃
      既受有實際損害，僅不能證明其實際損害數額或證明顯有重大困難，依上說明
      ，本院仍應審酌一切情況，依所得心證定其數額。經查：（１）原告丁○○○
      ○所購置之新桌長為五尺之樟木，連同玻璃之價格為二萬三千一百元，並有統
      一發票乙紙為證；（２）依行政院所頒「固定資產耐用年數表」及「固定資產
      折舊率表」之規定，木材製造及加工設備之耐用年數為七年，依定率遞減法每
      年折舊千分之三六九。再依「營利事業所得稅查核準則」第九十五條第八項所
      定「營利事業固定資產採用定率遞減法折舊者，其最後一年度之未折減餘額，
      以等於成本十分之一為合度。」；本院參酌上情，認本件系爭辦公桌及玻璃計
      算至毀損時已逾七年，其殘餘價值依新購價格百分之十計算，尚屬合理；依此
      計算，則原告丁○○○○得請求之損害金額為二千三百十元。逾此數額之請求
    ，為無理由。
七、原告戊○○請求精神慰藉金十萬元部分：
    按不法侵害他人之身體、健康者，被害人雖非財產上之損害，亦得請求賠償相當
    之金額；民法第一百九十五條第一項定有明文。原告戊○○主張：因當時在場見
    被告態度不好又以腳踢辦公桌，而上前勸阻時，詎料被告竟以右手揮拳毆打，致
    其受有右前胸挫傷，被告行為足使原告戊○○難堪，並憑增心理上之痛苦，亦得
    向被告請求精神慰藉金等語；揆諸前開法律規定，自屬有據。本院斟酌上情及原
    告戊○○學歷為國小畢業，目前經營雜貨店，每日收入數百元；被告為陸軍士官
    學校畢業，目前在廬山飯店工作，每月收入約二萬餘元，兩造名下均無不動產，
    業據兩造分別陳明在卷等兩造之身分、地位、經濟能力等一切情狀，認原告戊○
    ○請求被告賠償慰撫金一萬元，尚屬相當，應予准許；逾此部之請求，為無理由
    ，應予駁回。
八、綜上所述，原告本於侵權行為之損害賠償請求權，請求被告給付原告丁○○○○
    二千三百十元，給付原告戊○○一萬元及均自起訴狀繕本送達之翌日即九十年五
    月三十日起，至清償日止，按年息百分之五計算之利息，為有理由，應予以准許
    ；至逾此範圍之請求，為無理由，應予駁回。又原告請求依職權宣告假執行，惟
    本件訴訟標的金額並未逾新台幣一百萬元，於本件判決後即告確定，並無宣告假
    執行之必要，原告假執行之聲請，應予駁回。
九、本案事實已臻明確，兩造其餘陳述，經本院審酌後，認不足以影響本判決結果，
    爰不一一論述，併此敘明。
十、據上論結，本件原告之訴，為一部有理由，一部無理由，依民事訴訟法第七十九
    條但書、第八十五條第一項前段、第四百六十三條、第三百八十五條第一項前段
    ，判決如主文。
中　　　華　　　民　　　國　　九十一　　年　　　七　　　月　　 三十　　 日
~B1民事第二庭審判長法　官　黃永泉
~B2　　　　　　　　法　官　蔡秉宸
~B3　　　　　　　　法　官　翁芳靜
右為正本係照原本作成。
不得上訴。
~B                書記官　陳麗玉
中　　　華　　　民　　　國　　九十一　　年　　　七　　　月　　三十一　　日
                                                                        Ｈ
